臺灣高等法院臺中分院刑事判決
110年度交上易字第694號
上  訴  人
即  被  告  馮正智


上列上訴人因過失傷害案件，不服臺灣臺中地方法院109年度交
易字第1343號中華民國110年4月21日第一審判決（起訴案號：臺
灣臺中地方檢察署109年度偵字第16929號），提起上訴，本院判
決如下：
    主  文
原判決關於馮正智所處之刑部分撤銷。
前開撤銷部分，馮正智處拘役伍拾日，如易科罰金，以新臺幣壹
仟元折算壹日。
    事實及理由
壹、程序方面：
　　上訴得明示僅就判決之刑、沒收或保安處分一部為之，刑事
    訴訟法第348條第3項定有明文。本案上訴人即被告（下稱被
    告）馮正智不服原審判決提起上訴，於民國110年7月21日繫
    屬本院，被告上訴理由狀記載「就原判決之一部提起上訴，
    上訴部分為：二、論罪科刑之⑴、⑵點」，是本案上訴效力不
    及於原審所認定的犯罪事實，本院只以原審所認定的犯罪事
    實為基礎，就原審判決量刑部分為審理。
貳、原審認定的犯罪事實：
　　同案被告簡葉秋燕（所犯無駕駛執照駕車過失傷害罪，經原
    審法院判處有期徒刑3月，得以新臺幣《下同》1千元折算1日
    易科罰金，未經上訴，已告確定；另所涉肇事逃逸罪嫌部分
    ，業經檢察官為不起訴處分）未領有普通重型機車駕駛執照
    ，仍於民國108年9月19日下午4時24分許，騎乘車牌號碼000
    -000號普通重型機車，沿臺中市太平區樹德五街26巷左轉振
    福路往中山路4段方向行駛時，本應注意轉彎車應暫停讓直
    行車先行，而依當時天候晴、有日間自然光線、路面乾燥無
    缺陷、道路無障礙物、視距良好，並無不能注意之情形，竟
    疏未注意右側來車動向，貿然左轉彎駛入振福路。適有被告
    馮正智騎乘車牌號碼000-000號普通重型機車，沿臺中市太
    平區振福路由育賢路往中山路4段方向直行行駛，本應注意
    行經無號誌之交岔路口，應減速慢行，作隨時停車之準備，
    而當時並無不能注意之情形，竟疏未注意及此，行經臺中市
    太平區振福路與樹德五街26巷之路口，與同案被告簡葉秋燕
    騎乘之機車發生碰撞，致同案被告簡葉秋燕人車倒地，因此
    受有右側第4、5、6、7、8肋骨骨折之傷害，而被告馮正智
    則因此受有左大趾挫傷、趾甲下瘀血、左腳踝疼痛之傷害。
參、本院的判斷：
一、論罪說明：
　　依照原審認定的犯罪事實，被告馮正智所為，構成刑法第28
    4條前段之過失傷害罪。
二、本案應依自首規定減輕其刑：
　　被告馮正智於肇事後，未經有偵查權之公務員發覺前，主動
    向前往處理之警員承認為肇事人，自首而接受裁判，有臺中
    市政府警察局道路交通事故肇事人自首情形紀錄表在卷可憑
    （見偵卷第49頁），依刑法第62條前段規定，減輕其刑。
三、撤銷原判決所處之刑及量刑之理由：
　㈠原判決就被告馮正智所犯過失傷害罪，判處有期徒刑3月，如
    易科罰金，以1千元折算1日，固非無見。惟：刑事審判之量
    刑，在於實現刑罰權之分配正義，故法院對科刑判決之被告
    量刑，應符合罪刑相當原則，使罰當其罪，以契合人民之法
    律感情，此所以刑法第57條明定科刑時應審酌一切情狀，尤
    應注意該條所列各款情形，以為科刑輕重之標準；又按刑之
    量定，雖為實體法上賦予法院得為自由裁量之事項，但此項
    職權之行使，並非得恣意為之，仍應受比例原則、平等原則
    及罪刑相當原則之支配，使輕重得宜，罰當其罪，以符合法
    律授權之目的。經查：本院依被告聲請向簡葉秋燕時常就診
    的正安診所調閱相關診療紀錄，可知簡葉秋燕於108年1月18
    日至108年12月31日間共就診16次，看診內容均是糖尿病、
    高血壓、高血脂等慢性病及1次注射流感疫苗，未曾因為外
    傷或挫傷在診所診療等情，有正安診所檢附之診療紀錄及病
    歷說明附卷得參（見本院卷第47至51頁），另有關簡葉秋燕
    所受傷勢，業經賢德醫院函覆稱：「個案葉秋燕於108年9月
    19日至本院急診，胸部及肋骨X光顯示右側肋骨第四、五、
    六、七、八骨折，如診斷書所描述」等語在卷，此有賢德醫
    院110年3月1日110賢字第50號函暨檢送之簡葉秋燕急診病歷
    、護理紀錄表、出院病歷摘要可佐（見原審卷第165至177頁
    ），足見簡葉秋燕確係因本案車禍受有前開傷勢，被告馮正
    智之過失行為與簡葉秋燕之受傷結果間具有相當因果關係，
    事證已臻明確無再調查之必要，縱經調閱賢德醫院X光片等
    資料亦無解於被告馮正智之過失傷害犯行。又同案被告簡葉
    秋燕駕駛普通重型機車，行至無號誌交岔路口，左轉彎車未
    暫停讓右側直行車先行，為肇事主因；被告馮正智駕駛普通
    重型機車，行至無號誌交岔路口，未減速慢行作隨時停車之
    準備，為肇事次因等節，業經原審認定在案，且本案經送請
    臺中市車輛行車事故鑑定委員會鑑定結果，亦為相同認定，
    有該鑑定委員會鑑定意見書在卷得憑（見偵卷第69至71頁）
    。而被告馮正智之肇事責任既較同案被告簡葉秋燕為輕，且
    其自始坦承犯行，並自首為肇事者，犯後態度亦較同案被告
    簡葉秋燕為佳，則原判決就被告馮正智所犯過失傷害罪，亦
    科處與同案被告簡葉秋燕相同之有期徒刑3月，相較上確屬
    稍重，有違罪刑均衡原則及比例原則、公平原則。是以，被
    告馮正智質疑簡葉秋燕之傷勢是舊傷，雖屬無據，且非本案
    上訴所得審酌之範圍，但其上訴意旨主張原審量刑過重，非
    無理由，自應由本院將原判決所處之刑部分撤銷改判。
　㈡爰以行為人之責任為基礎，本院依刑法第57條各款情形，綜
    述如下：審酌被告馮正智騎車本應遵守交通法規，以維護自
    身及其他參與道路交通者之安全，其行經前揭路段時，不慎
    肇事，實屬不該，然考量被告馮正智之過失程度較同案被告
    簡葉秋燕為輕，其坦白承認之犯後態度，暨簡葉秋燕所受傷
    勢，雙方迄今尚未和解，再斟酌被告馮正智之素行，於原審
    所稱智識程度、工作、經濟、家庭生活狀況等一切情狀，量
    處如主文第2項所示之刑，並諭知易科罰金之折算標準，以
    示懲儆。
據上論斷，應依刑事訴訟法第369條第1項前段、第364條、第299
條第1項前段，判決如主文。
本案經檢察官陳建文提起公訴，檢察官張慧瓊到庭執行職務。
中    華    民    國    111   年    6     月    30    日
          刑事第五庭　　審判長法　官　鄭　永　玉
　　　　　　　　　　　　　　　法　官　許　文　碩
　　　　　　　　　　　　　　　法　官　周　莉　菁
以上正本證明與原本無異。
不得上訴。                      
                              書記官  王  朔  姿
　　　　　　　　　　　　　　　
中　　華　　民　　國　　111 　年　　6 　　月　　30　　日